【裁判字號】    97,上,1045
【裁判日期】    971230
【裁判案由】    再審之訴
【裁判全文】
臺灣高等法院民事判決                  97年度上字第1045號
上  訴  人  乙○○
訴訟代理人  吳金棟律師
被上訴人    華南商業銀行股份有限公司
法定代理人  甲○○
上列當事人間請求返還消費借貸款之再審事件，上訴人對於中華
民國97年10月31日臺灣臺北地方法院97年度審再字第2號第一審
判決提起上訴，本院未經言詞辯論，判決如下：
    主  文
上訴駁回。
第二審訴訟費用由上訴人負擔。
    事實及理由
一、按再審之訴，應於30日之不變期間內提起。前項期間，自判
    決確定時起算，判決於送達前確定者，自送達時起算；其再
    審之理由發生或知悉在後者，均自知悉時起算。但自判決確
    定後已逾5年者，不得提起，民事訴訟法第500條第1項、第2
    項分別定有明文。又再審之訴，雖非不得追加其原因事實，
    惟如可據以獨立提起另一再審之訴者，則仍須受前述不變期
    間之限制（最高法院73年台再字第13號裁定意旨參照）。另
    依上訴人在第一審所訴之事實，並依其在第二審所主張之事
    實，在法律上顯無理由者，第二審法院依民事訴訟法第463
    條準用同法第249條第2項之規定，得不經言詞辯論逕以判決
    駁回上訴（司法院院解字第3264號解釋、最高法院42年度台
    上字第526號判例意旨參照）。
二、本件上訴人於原審起訴主張略以：上訴人（即再審原告）於
    民國（下同）97年初，因被上訴人（即再審被告）持原審法
    院北院75民執甲17603字第8704號債權憑證向伊聲請強制執
    行，伊始知有原法院75年度訴字第5213號返還消費借貸款事
    件之確定判決（下稱原確定判決）。惟原確定判決於審理時
    ，被上訴人向法院陳報伊之住址有誤，並未合法送達開庭通
    知書與判決，故原確定判決有民事訴訟法第496條第1項第3
    款判決法院之組織不合法之再審事由。伊委請律師於97年8
    月15日向原法院執行處聲請閱卷及接獲原法院之97年8月19
    日函示後，於97年9月12日提起本件再審之訴，並未逾30 日
    之不變期間云云。
三、原審以上訴人之請求顯無理由，不經言詞辯論，逕以判決駁
    回上訴人之訴，上訴人不服，提起本件上訴，並聲明：(一)請
    求廢棄再審判決「駁回再審原告乙○○於再審之訴聲明」全
    部；(二)就上開廢棄部分，請求廢棄「臺灣臺北地方法院75年
    度訴字第5213號命乙○○返還消費借貸判決」，及駁回再審
    被告（被上訴人）於北院上開事件「請求乙○○給付新台幣
    貳佰壹拾伍萬元及其利息之聲明」全部。
四、經查：
    (一)本件原確定判決係於75年6月23日作成，嗣後已確定，而
      該事件之卷宗因逾保存期限，已於90年間銷燬乙節，業經
      原審調閱75年度訴字第5213號民事判決原本查明屬實，並
      有該確定判決原本之影本、原審法院文卷銷燬清冊影本各
      1份附卷可稽（見原審卷第22頁至第27頁）。上訴人於原
      審係主張原確定判決有民事訴訟法第496條第1項第3款判
      決法院之組織不合法之再審事由，而上開事由仍有民事訴
      訟法第500條第2項但書之適用，惟上訴人迄97年9月12日
      始提起本件再審之訴，亦有原審法院於起訴狀上所蓋之收
      狀戳足憑（見原審卷第2頁）。從而，上訴人提起本件再
      審之訴，自原判決確定後已逾5年，為不合法。
    (二)至上訴人於提起上訴後，以伊於原審主張之事由係該當於
      民事訴訟法第496條第1項第6款「當事人知他造之住居所
      ，指為所在不明而涉訟者」之再審事由，伊於原審之主張
      有誤云云。經核以：
      上訴人於97年9月12日向原審提起再審之訴時，係主張
        原確定判決有民事訴訟法第496條第1項第3款之「判決
        法院組織不合法」之再審事由，嗣於97年11月12日向本
        院提起上訴時，改以原確定判決有同法第496條第1項第
        6款之「當事人知他造之住居所，指為所在不明而涉訟
        者」之再審事由。揆諸上開一之說明，其於本院主張之
        第496條第1項第6款係得獨立提起再審之訴，仍受民事
        訴訟法第500條第2項本文規定自知悉時起30日不變期間
        提起之限制。是以上訴人於本院改以民事訴訟法第496
        條第1項第6款規定作為提起之再審之訴依據乙節，已逾
        30 日之不變期間。
      又上訴人主張其於原確定判決審理期間之住址為台北市
        ○○○路351巷41之3號4樓，但原確定判決誤為台北市
        ○○○路351巷41「弄」3號4樓乙節，僅提出訴外人即
        其父親邢承鎮之身分證背面及原法院執行處97年2月21
        日列印之信封影本各1份為證（見原審卷第13頁、第14
        頁）。然觀諸原審調閱之原確定判決原本觀之，其上記
        載上訴人之住址為台北市○○○路351巷41之3號4樓（
        見原審卷第23頁），並無錯誤情形；再而，被上訴人曾
        持原確定判決聲請強制執行，經原審法院執行處換發75
        年民執甲17603字第8704號債權憑證，於債權憑證上記
        載上訴人之住址亦為台北市○○○路351巷41之3號4樓
        （見原審卷第7頁），亦無錯誤情形。從而，上訴人執
        原法院執行處於97年2月21日列印，其上記載與其住址
        誤差1字之信封，主張原確定判決於75年6月23日判決及
        其先前所進行之程序有民事訴訟法第496條第1項第6款
        之「當事人知他造之住居所，指為所在不明而涉訟者」
        之再審事由云云，顯屬無據。
五、綜上所述，依上訴人在第一審所訴之事實，並依其在本院所
    主張之事實，在法律上均顯無理由，原審不經言詞辯論，逕
    以判決駁回上訴人之訴，並無不合。上訴意旨指摘原判決不
    當，聲明廢棄改判，依其上訴主張之事實，在法律上亦顯無
    理由，爰依首揭規定，不經言詞辯論，逕以判決駁回其上訴
    。
六、據上論結，依民事訴訟法第449條第1項、第463條、第249條
    第2項、第78條，判決如主文。
中    華    民    國    97    年    12    月    30    日
                    民事第十四庭
                        審判長法  官  張  蘭
                              法  官  鄭純惠
                              法  官  邱瑞祥
正本係照原本作成。
如不服本判決，應於收受送達後20日內向本院提出上訴書狀，其
未表明上訴理由者，應於提出上訴後20日內向本院補提理由書狀
（均須按他造當事人之人數附繕本）上訴時應提出委任律師或具
有律師資格之人之委任狀；委任具有律師資格者，另應附具律師
資格證書及釋明委任人與受任人有民事訴訟法第466條之1第1項
但書或第2項（詳附註）所定關係之釋明文書影本。
中    華    民    國    97    年    12    月    31    日
                              書記官  明祖星
附註：
民事訴訟法第466條之1（第1項、第2項）：
對於第二審判決上訴，上訴人應委任律師為訴訟代理人。但上訴
人或其他法定代理人具有律師資格者，不在此限。
上訴人之配偶、三親等內之血親、二親等內之姻親，或上訴人為
法人、中央或地方機關時，其所屬專任人員具有律師資格並經法
院認為適當者，亦得為第三審訴訟代理人。


司法院資訊處製作；財團法人民間司法改革基金會備份。
